臺灣臺北地方法院刑事判決　　　　　　　　　　　　九十二年度交訴字第一二０號
　　公　訴　人　臺灣臺北地方法院檢察署檢察官
　　被　　　告　甲○○
右列被告因公共危險等案件，經臺灣臺北地方法院檢察署檢察官聲請簡易判決處刑（
九十一年度偵字第一八○○五號），本院台北簡易庭認不宜適用簡易程序（受理案號
：九十二年度北交簡字第一九四二號），移送本院依通常程序審理，本院判決如左：
    主  文
甲○○因過失傷害人，處有期徒刑肆月；又駕駛動力交通工具肇事，致人受傷而逃逸
，處有期徒刑柒月。應執行有期徒刑拾月。
    事  實
一、甲○○於民國九十一年二月二日二十二時四十分許，駕駛其妻戊○○所有之車牌
    號碼ＤＪ─四七八六號自用小客車，沿臺北市○○區○○路由東往西方向內側車
    道行駛，行經該路段近老松國小前之雙黃線四線道時，原應注意汽車行進中駕駛
    人應注意車前狀況，隨時採取必要安全措施，又設有雙黃實線即分向限制線之道
    路，禁止車輛跨越行駛，汽車在劃有分向限制線之路段行駛時，不得駛入來車之
    車道內，而依當時情形，天候雖陰，但為夜間有照明光線，路面狀況為乾燥、無
    缺陷、無障礙物且視距良好之情形，並無不能注意之情事，詎甲○○竟疏未注意
    及此，貿然駛入來車車道內，適有乙○○騎乘車牌號碼ＢＦＤ─七八六號重型機
    車後載丙○○○，沿同路對向即由西向東方向內側車道行駛而至，因欲違規左轉
    而暫停於該內側車道內，甲○○見狀閃避不及，其所駕駛前揭小客車左前車頭撞
    及在對向車道由乙○○所騎乘重型機車之左前斜板，乙○○遭此撞擊後人車倒地
    ，乙○○因而受有左脛骨平台骨折、左足踝骨折之傷害，丙○○○則受有左脛骨
    、腓骨骨折之傷害。
二、甲○○明知駕駛上開動力交通工具與乙○○所騎乘機車肇事，並致乙○○、丙○○○受傷，其雖曾略停頓，惟仍未下車協助救護旋駕車離去，嗣因沿同路同向行
    駛在乙○○所騎乘機車後方，由己○○所駕駛車牌號碼八Ｍ─五六七號營業小客
    車隨即而至，見狀立即撥打電話報警處理，復於稍晚停留於事故地點之際，旋即
    有二位年籍資料不詳之人騎乘機車而至，將渠等追躡肇事車輛所記下全部車牌號
    碼告知己○○，嗣經報警處理，始為警循線查獲。
三、案經乙○○訴由臺北市政府警察局萬華分局報請及丙○○○訴由臺灣臺北地方法
    院檢察署檢察官偵查聲請簡易判決處刑，本院台北簡易庭認不宜適用簡易程序，
    移送本院依通常程序審理。
    理  由
甲、程序方面：
一、本件告訴人丙○○○告訴被告甲○○過失傷害案件，起訴書認係犯刑法第二百八
    十四條第一項前段之罪，依同法第二百八十七條前段之規定，須告訴乃論，又告
    訴乃論之罪，其告訴應自得為告訴之人知悉犯人之時起，於六個月內為之，刑事
    訴訟法二百三十七條第一項定有明文。
二、本件車禍於九十一年二月二日發生後，被告旋即逃離現場，又告訴人丙○○○亦
    因傷重先送至台北市立和平醫院就醫，而處理本案之台北市警察局萬華分局交通
    分隊警員丁○○，同日雖至前揭醫院就事發經過訊問告訴人乙○○，然並未製作
    告訴人丙○○○之相關筆錄或交通事故談話紀錄表，又警員丁○○所繪製道路交
    通事故調查報告表上之事故現場圖，亦未請告訴人丙○○○於其上簽名確認，參
    以告訴人丙○○○於本院九十三年二月二十日審理時陳稱：當時完全不知如何發
    生車禍，僅知遭一部車輛自前撞及等語，足徵告訴人丙○○○於車禍受創就醫後
    並不知悉車禍現場情況，直至九十一年九月四日檢察官始傳訊被告到案說明，故
    其就被告延至九十一年九月四日庭訊時以卷附診斷證明書為據，表明訴追之意，
    故告訴人丙○○○之告訴程序上應屬合法，合先敘明。
乙、實體方面：
壹、訊據被告甲○○固坦承前揭車牌號碼之自用小客車為其妻戊○○所有，平日係由
    其使用，惟矢口否認有何前述過失傷害與駕駛動力交通工具肇事，致人受傷而逃
    逸之犯行，辯稱：事發當日其在家休息並未使用該車，不曉得為何會有目擊證人
    在肇事當天看到前揭自用小客車之車牌號碼，又該車左前車頭燈破損，係平日駕
    駛時遭人擦撞所致等語，資為辯解（參見本院九十三年二月二十日審理筆錄）。
貳、惟查：
一、關於被告所犯刑法第二百八十四條第一項前段過失傷害人部分：
(一)、右揭犯罪事實：業據告訴人乙○○於事發當日即九十一年二月二日所製作之交通
    事故談話紀錄表、同年二月二十日警局詢問、檢察官偵訊及於本院調查、審理時
    均指述綦詳（參見九十一年度偵字第一八００五號偵查卷宗第五至六頁、第十二
    頁，本院九十二年十一月二十一日訊問筆錄及九十三年二月二十日審理筆錄），
    並與告訴人丙○○○於本院九十三年二月二十日審理時到庭證述等情相當，核予
    當時適經現場而目擊事發經過之證人己○○，於九十一年二月二十一日警局詢問
    及本院前揭期日審理時所證述之情節相符（參見同前偵查卷宗第七至八頁，本院
    九十三年二月二十日審理筆錄），且上述車禍發生經過之客觀事實，有台北市政
    府警察局萬華分局製作之道路交通事故調查報告表、交通事故談話紀錄表、道路
    交通事故補充資料表、自首調查表各一份、車損及車輛採證照片共八幀、車籍作
    業系統查詢認可資料等件附卷可稽（參見同前偵查卷宗第十一至二十頁），另告
    訴人因本件車禍受有如前揭事實欄第一項所載之傷害，業據其分別提出臺北市立
    和平醫院診斷證明書各一紙在卷為憑（參見同前偵查卷第十、十一頁），足徵告
    訴人乙○○指述騎乘機車確因被告駕車突然跨越分向限制線之路段，駛入來車內
    ，致其閃避不及而倒地受創等情，信而有徵。
(二)、本件車禍發生之經過，(1)據告訴人乙○○於本件車禍發生後不久即九十一年二月
    二日，在前揭臺北市立和平醫院由台北市政府警察局萬華分局交通分隊警員丁○○所製作交通事故談話紀錄表中陳述：「肇事前我車ＢＦＤ─七八六沿桂林路西
    向東內側第一車道行駛，至肇事地點時，我為要至老松公園上廁所，所以行駛至
    肇事地停下來欲左轉，當時我有打方向燈，前方有車行駛（桂林路東向西行駛）
    過來，速度很快，於是我要等候該車行駛過才要左轉，可是該車突然行駛至我車
    前方時，以該車自小客的左前車頭撞及我車的左前斜板而肇事，……」等語，以
    及其後於九十一年二月二十日警局詢問、九十三年二月二十日本院審理時亦為相
    同之陳述，而其在本院審理時更明確證述：當時其所騎乘機車係停靠在分向限制
    線的右邊等語，(2)又告訴人丙○○○於本院前揭期日審理時亦到庭證述：當時其
    搭乘告訴人乙○○所騎乘機車之後座，當行車欲左轉到老松公園而暫停於車道上
    時，突然其車前方遭車輛撞及等情，(3)並審酌前揭證人己○○於九十一年二月二
    十一日警局詢問證稱：「當時我正駕駛我的營小客八Ｍ─五六七正找乘客，我沿
    桂林路（康定路往中華路方向）行駛，行至老松國小前突然左前方一輛重機車Ｂ
    ＦＤ─七八六遭來向車道一台深色（夜晚看起來好像黑色）自小客以左前車身擦
    撞重機車ＢＦＤ─七八六左側……」等語，又證人己○○於本院前揭期日審理時
    更明確證述道：「（問：你如何知悉此車禍的發生？）因為撞及發生當時我就在
    摩托車的後方行駛。」「問：跟該機車相距多遠？）撞擊發生我距離約二十公尺
    左右。」「（問：在你計程車與該機車中間有無其他車輛？）撞擊時沒有。」「
    （問：你是否可以詳述該機車與道路停放位置？）該路段單向有兩車道，中間有
    雙黃線，該機車停放位置在他的車道讓距離雙黃線有五十公分左右。」等語（參
    見本院九十三年二月二十日審理筆錄），(4)再本件交通事故發生後，告訴人乙○○所騎乘機車失控向右倒地，其倒地之位置則在車道分向限制線上，此有道路交
    通事故調查報告表所附事故現場圖在卷可參，(5)復依卷附道路交通事故補充資料
    表所載，告訴人乙○○所騎乘機車有左前斜板、左前腳踏板破、前斜板左側擦痕
    、左右後視鏡斷裂、左後面板裂、左前斜板擦痕等車損情況，是由前揭告訴人乙○○、丙○○○及證人己○○所證述事發經過、告訴人乙○○機車於事故後之倒
    地位置及車損情況可知，被告所駕駛自用小客車沿臺北市○○路由東向西方向內
    側車道行駛至肇事地點時，貿然在劃有分向限制線之路段駛入來車之車道內，撞
    及該處正欲左轉至老松公園而暫停在車道上由告訴人乙○○所騎乘之重型機車，
    其就本件車禍之發生肇致告訴人受傷，顯有過失。
(三)、按汽車行駛時，駕駛人應注意車前狀況，並隨時採取必要之安全措施；雙黃實線
    係分向限制線，用以劃分路面成雙向車道，禁止車輛跨越行駛，本件車禍發生時
    所適用之道路交通安全規則第九十四條第三項、第九十七條第二款與道路交通標
    誌標線號誌設置規則第一百六十五條第一項分別定有明文。被告為領有駕駛執照
    之人，其駕車自應注意上述道路交通安全規定，依卷附交通事故調查報告表所附
    事故現場圖及現場照片所示，肇事地點係雙向四車道之道路，且劃有分向限制線
    ，該處有夜間照明光線，路面狀況為乾燥、無缺陷、無障礙物且視距良好之市區
    ○○道路，亦有卷附道路交通事故調查報告表各欄項目明細在卷可按，並無不能
    注意之情事，被告疏未注意前揭規定，在肇事路段疏未注意車前狀況並貿然駛入
    對向車道，致撞及在對向車道停等之告訴人乙○○所騎乘機車，被告有過失甚明
    ，本件車禍發生後，告訴人乙○○因而受有左脛骨平台骨折、左足踝骨折之傷害
    ，告訴人丙○○○則受有左脛骨、腓骨骨折之傷害，已詳如前述，則被告之過失
    犯行與告訴人受傷間，顯有相當因果關係。至告訴人乙○○本欲跨越肇事路段之
    雙黃實線而左轉，故暫停於該內側車道內，其駕駛行為亦有不當，然本件車禍事
    故主要為被告駛入對向車道所致，本院查無其他證據足認告訴人乙○○騎乘機車
    在該處車道上暫停對於本件車禍事故之發生有何影響，是告訴人乙○○駕駛行為
    非屬刑法之過失責任，附此說明。
(四)、次按刑法上所謂業務，係指個人基於其社會地位繼續反覆所執行之事務，包括主
    要業務及其附隨之準備工作與輔助事務在內；此項附隨之事務，並非漫無限制，
    必須與其主要業務有直接、密切之關係者，始可包含在業務概念中，而認其屬業
    務之範圍，有最高法院八十九年度台上字第八○七五號判例足資參照。本件被告
    從事水電裝修工作，平日即駕駛前揭車牌號碼之自用小客車載運工具、材料到施
    工地點，業據被告於本院審理時到庭自承在卷（參見本院九十三年二月二十日審
    理筆錄），其駕駛前開車輛從事上開工作固屬主要業務之輔助事務，惟事發當時
    已值夜間二十二時四十分許，此外，並無其他證據資料顯示被告當時駕駛前揭車
    牌號碼自用小客車係至施工地點或與其主要水電業務有直接、密切關係，揆諸前
    開判例，被告當日駕車行為屬執行駕駛業務範圍外之行為，自不能以刑法第二百
    八十四條第二項前段業務過失傷害罪相繩。
(五)、綜上所述，被告所辯各節，無非卸責之詞，不足採信，本件事證明確，被告關於
    過失致人受傷害此部分之犯行堪予認定，應依法論科。
二、關於被告所犯刑法第一百八十五條之四駕駛動力交通工具肇事，致人受傷而逃逸
    部分：
(一)、被告雖否認其曾駕駛動力交通工具與告訴人乙○○所騎乘機車發生事故，致告訴
    人乙○○、丙○○○受傷後旋即逃逸等情，然當日告訴人乙○○騎乘機車附載告
    訴人丙○○○，沿臺北市○○區○○路由西往東方向內側車道行駛，行經該路段
    近老松國小前時，因欲左轉而暫停於該內側車道內，詎遭同路對向內側車道即由
    東向西方向行駛至該處之自用小客車，違規跨越分向限制線駛入來車車道所撞及
    ，致渠等人車倒地受傷，然肇事車輛旋即駛離現場等情，此經告訴人乙○○、丙○○○分別於九十二年二月二日交通事故談話紀錄表、同年二月二十日警局詢問
    及九十三年二月二十日本院審理期日中均指訴綦詳，並與證人即當日沿同路同向
    行駛在告訴人乙○○所騎乘機車後方，聽聞事故發生聲響並目睹肇事車輛駛離之
    車牌號碼八Ｍ─五六七號營業小客車司機己○○，於九十一年二月二十一日警局
    詢問及本院前揭期日審理時所證述情節一致，前已述及。
(二)、本件肇事車輛之車牌號碼，係前揭證人己○○停留於事故地點之際，有二位年籍
    資料不詳之人騎乘機車至肇事地點，將渠等追躡肇事車輛所記下車牌號碼告知證
    人顏琴寶，其遂將該肇事車輛之車牌號碼記下，迨警員到場處理後，遂交給處理
    事故的警員等情，業據證人己○○於前揭期日警局詢問及本院審理時均證述綦詳
    ，此與證人即當時到場處理本件車禍事故之台北市政府警察局萬華分局交通分隊
    警員丁○○於本院審理時到庭證述：伊記載在道路交通事故補充資料表上肇事車
    輛之車牌號碼為ＤＪ─四七八六號自用小客貨車，係其趕赴台北市立和平醫院時
    ，該院駐衛警經由救護車之救護員所提供肇事車輛之車牌號碼等語相當，又關於
    肇事車輛之指認，亦據證人己○○於本院審理期日到庭證述：「（問：肇事車輛
    的車型？）應該是深色接近黑色，是休旅車的車型。」「（提示車牌號碼ＤＪ─
    四七八六號自用小客車之採證照片，問：你當時所見是否為該台車？）以當時光
    線加上照片來看的話是符合的。」等語在卷可稽，而證人己○○當時駕車行駛在
    告訴人乙○○所騎乘機車後方，適足證其當時距離發生本件交通事故之肇事車輛
    位置甚近，故近距離所目睹之案發經過及肇事車輛之車型、車色，應無因距離過
    遠或視線不清而誤認之可能，且該證人己○○自陳與被告無何親誼，其所為之證
    言應無偏頗之虞，至於告訴人乙○○及證人己○○於本院前揭期日審理時，當庭
    所指認之肇事車輛縱有出入，但告訴人乙○○年紀較長且當時突受撞擊，自難要
    求告訴人乙○○正確記憶當日情狀，亦與日常事理無所悖離，是不以告訴人乙○○無法辨認肇事車輛，而遽為對被告有利之認定，復審酌被告於警局詢問、檢察
    官偵訊及本院審理中均不否認前揭車牌號碼自用小客車為其使用，並未借予他人
    一節，亦有其妻戊○○於九十一年九月二十日檢察官偵訊時陳述明確在卷，從而
    由證人己○○之證述與被告之陳述，已足使本院確信被告即為本件與告訴人發生
    前述交通事故並駕車逃逸之人。
(三)、被告於檢察官偵訊及本院審理時雖舉其母黃金櫻分別在台北市○○街六十號旭光
    診所、建成中醫醫院、台灣省私立台北市仁濟院附設仁濟醫院、天主教耕莘醫院
    永和分院、台北市馬偕紀念醫院就醫之診斷證明書、順新救護車收費簽收單影本
    及其行事記錄簿影本等件為證，欲證明被告之母身罹重病，於前述車禍發生時並
    未外出工作而係在家照顧其母等情，惟細繹被告所提出前揭附卷之診斷證明書的
    醫師囑言欄中所示診斷日期及救護車收費簽收單之收費日期，被告之母黃金櫻並
    無車禍事發當日即九十一年二月二日就診記錄，而其於九十二年十一月二十一日
    本院訊問時亦自承：當日其母並未到任何醫院就醫等語明確在卷，故前揭被告之
    母黃金櫻診斷證明書不足以證明其於本件車禍事發當時並未出門之依據，至於被
    告所提出之行事記錄簿影本載有：「２／２休」字樣，亦僅能證明其當日並無工
    作，亦無法證明被告與本件交通事故無涉，又於警員洪晨鐘於九十一年二月二十
    一日至被告位於廣州街二五三巷七號之家中所為之採證照片顯示，被告之妻戊○○所有車牌號碼ＤＪ─四七八六號自用小客車左前車頭燈確有破裂等車損情況，
    亦與事故發生情狀相符，被告雖辯稱該車損係被住家附近之攤販所擦撞，然未見
    被告舉出極積事證足供佐證，而其所提之不在場證明，亦難對被告為有利之認定
    ，是其前揭所辯，顯係卸責之詞，不足採信。
(四)、按八十八年四月二十一日增訂刑法第一百八十五條之四肇事致人死傷逃逸罪，係
    以處罰肇事後逃逸之駕駛人為目的，俾促使駕駛人於肇事後能對被害人即時救護
    ，以減少死傷，是該罪之成立祇以行為人有駕駛動力交通工具肇事，致人死傷而
    逃逸之事實為已足，至行為人之肇事有否過失，則非所問，此有最高法院八十八
    年台上字第七三九六號判決參照；本件被告車禍依卷附道路交通事故調查報告表
    所附事故現場圖示，發生車禍後告訴人乙○○所騎乘重型機車因而失控倒地，該
    機車之左前斜板、左前腳踏板破、前斜板左側擦痕、左右後視鏡斷裂、左後面板
    裂、左前斜板擦痕，其車損情況嚴重，有前揭道路交通事故補充資料表、現場及
    車損照片等件在卷為憑，告訴人並因而分別受有如前揭事實欄所載之傷害，業如
    前述，顯見當時兩車發生撞擊力道不小，衡諸經驗法則，被告應無不知肇事之理
    ，其既已知悉與告訴人乙○○所騎乘重型機車發生車禍，衡情應知悉是否有人有
    受傷之可能，並應下車查看及詢問告訴人之情況，再佐以證人己○○於本院審理
    時證述被告肇事後，曾減速到幾乎停止，但是停頓一下後旋即駛離等情，被告對
    告訴人因車禍受傷一節實難諉稱不知，依上開事證及前開說明，則被告既有肇事
    之認識，縱使被告主觀上認為並無過失，亦無解於本條之罪責。
(五)、綜上所述，被告以前揭情詞置辯，要係卸責之詞，並不可採，本件被告於事發後
    已明知肇事致告訴人受傷，未即對告訴人採取救護或其他必要措施並報警處理即
    行駕車離去之事證明確，被告此部分之犯行堪已認定。
、核被告所為，係犯刑法第二百八十四條第一項之過失傷害罪，其一行為致告訴人
    乙○○、丙○○○二人均有受傷，為同種想像競合犯之關係，依刑法第五十五條
    規定，應從一告訴人乙○○所受傷害較重之刑法第二百八十四條第一項前段之過
    失傷害罪處斷；又被告駕駛上開動力交通工具肇事，致告訴人受傷後逃逸之行為
    ，係另犯刑法第一百八十五條之四之駕駛動力交通工具肇事致人受傷逃逸罪，被
    告所犯上開二罪，犯意各別，構成要件互異，應予分論併罰。爰審酌被告並無前
    科，有臺灣高等法院被告全國前案紀錄表一份在卷，惟本次再因肇事致人成傷後
    ，未對傷者施以救護，旋即駕車駛離現場，且於本件車禍之過失程度非輕，又於
    偵審程序中猶矢口否認犯行，意圖推諉卸責之心態昭然若揭，實不足取，事後迄
    未賠償告訴人所受損害及告訴人所受傷勢等各項情狀，分別量處各罪如主文所示
    之刑，並定其應執行之刑，以示懲儆。
肆、據上論斷，依刑事訴訟法第四百五十二條、第二百九十九條第一項前段，刑法第
    二百八十四條第一項前段、第一百八十五條之四、第五十五條、第五十一條第五
    款，罰金罰鍰提高標準條例第一條前段，判決如主文。
本案經檢察官張熙懷到庭執行職務。
中　　　華　　　民　　　國　　九十三　　年　　 三 　　月　　二十九　　日
                                    臺灣臺北地方法院交通法庭
                                        審判長法  官  洪文慧
                                              法  官  陳婷玉
                                              法  官  鄧德倩
右正本證明與原本無異。
如不服本判決，應於判決送達後十日內向本院提出上訴狀（應抄附繕本）。
                                              書記官  石幸代
中　　　華　　　民　　　國　　九十三　　年　　 三 　　月　　二十九　　日
附錄本案論罪科刑法條全文：
中華民國刑法第二百八十四條
(過失傷害罪)
因過失傷害人者，處六月以下有期徒刑、拘役或五百元以下罰金，致重傷者，處一年
以下有期徒刑、拘役或五百元以下罰金。
從事業務之人，因業務上之過失傷害人者，處一年以下有期徒刑、拘役或一千元以下
罰金，致重傷者，處三年以下有期徒刑、拘役或二千元以下罰金。
中華民國刑法第一百八十五條之四
駕駛動力交通工具肇事，致人死傷而逃逸者，處六月以上五年以下有期徒刑。
